臺灣桃園地方法院刑事判決
                                     109年度交訴字第73號
公  訴  人  臺灣桃園地方檢察署檢察官 
被      告  陳柏庭


選任辯護人  蘇文生律師
被      告  葉豐隆



選任辯護人  李思慧律師
            董郁琦律師
上列被告因公共危險等案件，經檢察官提起公訴（109年度偵字
第21181號），本院判決如下：
    主  文
陳柏庭汽車駕駛人行經行人穿越道不依規定讓行人優先通行而犯
過失致死罪，處有期徒刑陸月，如易科罰金，以新臺幣壹仟元折
算壹日。
葉豐隆犯不能安全駕駛動力交通工具致人於死罪，處有期徒刑壹
年陸月。緩刑參年。
    事  實
一、陳柏庭於民國109 年1 月27日晚間10時3 分許，騎乘車牌號
    碼000-000號普通重型機車，沿桃園巿中壢區中原路外側車
    道往中正路方向直行（即中原路南往北方向），行經中原路
    與博愛三路55巷交岔路口時（其行向號誌為綠燈），本應注
    意汽車行近行人穿越道，遇有行人穿越時，無論有無交通指
    揮人員指揮或號誌指示，均應暫停讓行人先行通過，以及汽
    車行駛時，駕駛人應注意車前狀況，隨時採取必要之安全措
    施，而依當時狀況天氣陰、夜間有照明、柏油路面乾燥無缺
    陷、無障礙物、視距良好等情，並無不能注意之情事，竟疏
    未注意上情即貿然直行。適有丘昭枝未依行人穿越道專用號
    誌指示規定，仍闖越紅燈行走行人穿越道欲橫越中原路（即
    中原路西往東方向），陳柏庭見狀煞避不及，致所騎乘之機
    車撞擊丘昭枝，丘昭枝因而倒地於中原路內側車道之黃色網
    狀線上。
二、葉豐隆自109 年1 月27日晚間6 時許起至同日晚間9 時許止
    ，在桃園市○○區○○路000 號其丈人處飲用威士忌酒後，其吐
    氣所含酒精濃度已達每公升0.25毫克以上之程度，未待體內
    酒精成分退卻，明知服用酒類後不得駕駛動力交通工具，主
    觀上雖無致他人於死之故意，然客觀上應能預見酒後逕行駕
    駛動力交通工具，倘發生車禍事故，會引起其他用路人傷亡
    之結果，於同日晚間9 時40分許，自其位於桃園巿中壢區住
    處駕駛車牌號碼0000-00 號自用小客車上路，並於同日晚間
    10時3 分許，亦沿中原路內側車道南往北方向行駛而行駛於
    陳柏庭之同向後方，行至上開交岔路口時，本應注意車前狀
    況，並隨時採取必要之安全措施，而依當時狀況天氣陰、夜
    間有照明、柏油路面乾燥無缺陷、無障礙物、視距良好等一
    切情況，尚無不能注意之情事，終因服用酒類後，注意力、
    操控力及反應力均顯著降低，疏未注意丘昭枝倒地於中原路
    內側車道之黃色網狀線上，而再追撞已倒地之丘昭枝，致丘
    昭枝全身多發性骨折致出血性休克，經送聯新國際醫院急救
    ，於到院前心臟停止跳動，並於同日晚間11時1 分許，因急
    救無效而宣告死亡。
三、嗣陳柏庭、葉豐隆於本件肇事後，在有偵查權限之機關及公
    務員發覺其犯罪前，即向前往現場處理之警員表明其為肇事
    人而自首，並經警於同日晚間10時30 分許施以酒測，葉豐
    隆測得吐氣所含酒精濃度達每公升0.69毫克，始查悉上情。
四、案經丘昭枝之子黎慧瑩、黎萬柏訴由臺灣桃園地方檢察署檢
    察官偵查起訴。
　　理  由
壹、程序事項
一、按被告以外之人於審判外之言詞或書面陳述，除法律有規定
     者外，不得作為證據；又被告以外之人於審判外之陳述，
    雖不符合同法第159 條之1 至第159 條之4 之規定，但經當
    事人於審判程序同意作為證據，法院審酌該言詞陳述或書面
    陳述作成時之情況，認為適當者，亦得為證據。刑事訴訟法
    第159 條第1 項及第159 條之5 第1 項分別定有明文。本判
    決下列所引用被告陳柏庭、葉豐隆以外之人於審判外之陳述
    ，被告陳柏庭、葉豐隆及其等辯護人於本院準備程序時均同
    意上開證據具證據能力（見本院卷第56頁），本院審酌上開
    證據資料作成時之情況，尚無違法、不當或顯不可信之情況
    ，認以之作為證據應屬適當，依刑事訴訟法第159 條之5 第
    1 項規定，認前揭證據均有證據能力。
二、本判決以下所引用之非供述證據，均與本件事實具有自然關
    聯性，且核屬書證、物證性質，又查無事證足認有違背法定
    程序或經偽造、變造所取得等證據排除之情事，復經本院依
    刑事訴訟法第164 條、第165 條踐行物證、書證之調查程序
    ，堪認均具有證據能力。
貳、實體部分：　　
一、認定犯罪事實所憑之證據及理由:
  ㈠關於陳柏庭部分：
　⒈上揭犯罪事實，業據被告陳柏庭於本院準備程序、審理時均
    坦承不諱（見本院卷第54、344頁），核與證人即告訴人黎
    慧瑩於警詢、偵訊、黎萬柏於偵訊時之證述相符（見相字卷
    第15-17、91-97、309-313頁），並有聯新國際醫院109年1
    月27日出具之被害人診斷證明書、道路交通事故現場圖、道
    路交通事故調查報告表㈠、道路交通事故調查報告表㈡、桃園
    市政府警察局中壢分局中壢交通分隊道路交通事故當事人酒
    精測定紀錄表、道路交通事故肇事人自首情形紀錄表、桃園
    市政府警察局舉發違反道路交通管理事件通知單（駕駛人葉
    豐隆）、現場監視錄影翻拍照片及事故現場照片、相驗筆錄
    、臺灣桃園地方檢察署相驗屍體證明書、臺灣桃園地方檢察
    署檢驗報告書、桃園市政府警察局中壢分局109年2月21日中
    警分刑字第1090009895號函暨相驗照片、相驗報告書、臺灣
    桃園地方檢察署109年度保字第1983、1984號扣押物品清單
    、桃園市政府警察局中壢分局現場勘察報告暨現場勘查照片
    、勘察採證同意書、本院109 年12月8 日勘驗筆錄及監視器
    截圖畫面、桃園市政府車輛行車事故鑑定委員會110年4月14
    日桃交鑑字第1100002515號函暨所附桃市鑑0000000案鑑定
    意見書在卷可參在卷可稽（見相字卷第41、47-61、65-81、
    89、99-111、115-128、143-288、289-299、301-303、355
    頁；本院卷第156-158、164-172、183-194頁），足認被告
    陳柏庭之任意性自白與事實相符，當可採信。
  ⒉被告陳柏庭之辯護人固辯稱本件被害人於案發時係行走於黃
    色網狀線上而非行人穿越道，應無道路交通管理處罰條例第
    86條第1項之加重事由等語，惟查，依本件勘驗現場監視器
    畫面顯示被害人係於其行向為紅燈時，沿行人穿越道直行跨
    越中原路，並於行人穿越道上遭被告陳柏庭騎乘之機車撞擊
    ，撞擊後被害人向左前方倒地，被告陳柏庭亦人車倒地滑行
    ，有本院109年12月8日勘驗筆錄及截圖畫面、現場監視器翻
    拍畫面在卷可參（見本院卷第156-158、168-172頁，相字卷
    第65、289-291頁），核與被告陳柏庭於偵查中供稱：我當
    時綠燈直行，在中原路上，我在外側車道，沒有看到當事人
    ，當事人闖紅燈，當我發現時，死者在斑馬線上，我煞車不
    及當場倒地擦傷等語相符（見相字卷第93頁），堪認本件被
    害人確係於行經行人穿越道時遭被告陳柏庭騎乘之機車撞擊
    一情，並無疑問，是辯護人此部分所辯既與上開事證不符，
    難以採憑。
　⒊按汽車駕駛人，行經行人穿越道不依規定讓行人優先通行，
    因而致人受傷或死亡，依法應負刑事責任者，加重其刑至2
    分之1，道路交通管理處罰條例第86條第1項定有明文。次按
    汽車行駛時，駕駛人應注意車前狀況，並隨時採取必要之安
    全措施，道路交通安全規則第94條第3項亦定有明文。查被
    告陳柏庭為領有合格駕駛執照之人，有前開道路交通事故調
    查報告表㈡在卷可參，其對前開規定自應知之甚詳，而依道
    路交通事故調查報告表㈠載明，當時天氣陰、夜間有照明、
    柏油路面乾燥無缺陷、無障礙物、視距良好等情狀，客觀上
    並無不能注意之情事，被告疏於注意車前狀況，並隨時採取
    必要之安全措施，未發現被害人丘昭枝行經行人穿越道欲橫
    越中原路猶貿然執行，因而閃避不及，碰撞於行人穿越道行
    走之被害人，致被害人受有前揭傷害，並因傷勢過重不治死
    亡，被告未遵守上開規定，甚為明確，其駕駛行為自有過失
    。另本件經送請桃園市政府車輛行車事故鑑定委員會鑑定本
    件肇事原因，其結果認：「一、行人丘昭枝在劃有行人穿越
    道之行車管制號誌正常運作交岔路口，未遵守號誌之指示經
    由行人穿越道穿越路口，為肇事主因。二、陳柏庭於夜間駕
    駛普通重型機車行經劃有行人穿越道之行車管制號誌正常運
    作交岔路口，為充分注意車前狀況且未暫停讓在行人穿越道
    上穿越道路之行人先行，為肇事次因。」等語，有上開鑑定
    意見書在卷可參（見本院卷第183-193頁），亦與本院認定
    相同。而被告陳柏庭因上開過失撞擊被害人，致被害人倒地
    ，繼而受被告葉豐隆追撞，因而受有全身多發性骨折致出血
    性休克，到院前心臟停止跳動，送醫救治無效而死亡，則被
    告陳柏庭之過失與被害人丘昭枝之死亡結果間，即具有相當
    因果關係。
　⒋本件被害人丘昭枝雖亦有行經管制號誌交岔路口，未依行人
    穿越道專用號誌指示而行經行人穿越道之過失，致發生本件
    事故，且為本件車禍發生之肇事主因，有本院109年12月8日
    勘驗筆錄及截圖畫面、現場監視器翻拍畫面在卷可參（見本
    院卷第156-158、167-169頁），上開鑑定意見書亦為相同認
    定，足見被害人就本件車禍之發生亦與有過失，且過失情節
    較被告陳柏庭為重一節，亦可認定。另同案被告葉豐隆亦有
    未注意車前狀況，隨時採取必要之安全措施而追撞倒地之被
    害人丘昭枝之過失，亦為本件車禍發生之肇事次因（詳如後
    述），惟按刑法上之過失犯，祇須危害之發生，與行為人之
    過失行為，具有相當因果關係，即能成立，縱行為人之過失
    ，與被害人本身之過失、其他被告之過失，併合而為危害發
    生之原因時，仍不能阻卻被告陳柏庭之犯罪責任，亦即他人
    過失僅為被告陳柏庭量刑時之參酌事由及民事損害賠償時過
    失比例認定之問題，並不影響被告陳柏庭刑事責任之成立與
    否，附此敘明。
  ㈡關於葉豐隆部分：
　⒈上揭犯罪事實，業據被告葉豐隆於警詢、偵查、本院準備程
    序、審理時均坦承不諱（見相字卷第31-33、310頁；本院卷
    第54、344頁），核與證人即告訴人黎慧瑩於警詢、偵訊、
    黎萬柏於偵訊時之證述相符（見相字卷第15-17、91-97、30
    9-313頁），並有聯新國際醫院109年1月27日出具之被害人
    診斷證明書、道路交通事故現場圖、道路交通事故調查報告
    表㈠、道路交通事故調查報告表㈡、桃園市政府警察局中壢分
    局中壢交通分隊道路交通事故當事人酒精測定紀錄表（葉豐
    隆）、道路交通事故肇事人自首情形紀錄表、桃園市政府警
    察局舉發違反道路交通管理事件通知單（駕駛人葉豐隆）、
    現場監視錄影翻拍照片及事故現場照片、相驗筆錄、臺灣桃
    園地方檢察署相驗屍體證明書、臺灣桃園地方檢察署檢驗報
    告書、桃園市政府警察局中壢分局109年2月21日中警分刑字
    第1090009895號函暨相驗照片、相驗報告書、臺灣桃園地方
    檢察署109年度保字第1983、1984號扣押物品清單、桃園市
    政府警察局中壢分局現場勘察報告暨現場勘查照片、勘察採
    證同意書、桃園市○○區○○○○○000○○○○○000號調解書、本院10
    9 年12月8 日勘驗筆錄及監視器截圖畫面、桃園市政府車輛
    行車事故鑑定委員會110年4月14日桃交鑑字第1100002515號
    函暨所附桃市鑑0000000案鑑定意見書在卷可參在卷可稽（
    見相字卷第41、47-61、65-81、89、99-111、115-128、143
    -288、289-299、301-303、321-322、355頁；本院卷第156-
    158、164-172、183-194頁），足認被告葉豐隆之任意性自
    白與事實相符，當可採信。
  ⒉按汽車駕駛人飲用酒類後，其吐氣所含酒精濃度達每公升0.1
    5毫克以上，不得駕車，被告行為時之道路交通安全規則第1
    14條第2款定有明文；次按汽車行駛時，駕駛人應注意車前
    狀況，並隨時採取必要之安全措施，道路交通安全規則第94
    條第3項亦定有明文。被告葉豐隆既有考領有普通小客車駕
    駛執照，有前開道路交通事故調查報告表㈡在卷可參，其對
    前開規定自應知之甚詳，而依道路交通事故調查報告表㈠載
    明，當時天氣陰、夜間有照明、柏油路面乾燥無缺陷、無障
    礙物、視距良好等情狀，並無不能注意之情事，仍貿然酒後
    駕駛車輛行駛在道路上，且酒後駕車時之吐氣所含酒精濃度
    已達每公升0.69毫克，受酒精之影響，其注意力、操控力及
    反應力均顯著降低，疏未注意車前狀況，並隨時採取必要之
    安全措施，因而追撞倒臥於其前方道路上之被害人，致被害
    人傷重不治死亡，其駕駛行為顯有過失。再前揭車輛行車事
    故鑑定會鑑定意見書亦認被告葉豐隆「於夜間酒精濃度含量
    超過法定值駕駛自用小客車行經行車管制號誌正常運作交岔
    路口，未充分注意車前狀況，為肇事原因」等與（見本院卷
    第192頁），而與本院認定相同。而被告葉豐隆因上開過失
    ，致被害人丘昭枝受有全身多發性骨折致出血性休克，到院
    前心臟停止跳動，送醫救治無效而死亡，則被告葉豐隆之過
    失與被害人丘昭枝之死亡結果間，即具有相當因果關係。
　⒊本件被害人丘昭枝雖亦有行經管制號誌交岔路口，未依行人
    穿越道專用號誌指示而行經行人穿越道之過失，且為本件車
    禍發生之肇事主因，以及同案被告陳柏庭亦有行經管制號誌
    交岔路口，未暫停讓行人優先通過行人穿越道以及未注意車
    前狀況，隨時採取必要之安全措施而撞擊被害人丘昭枝之過
    失，為本件車禍發生之肇事次因，業如前述，然縱被告陳柏
    庭就本件車禍之發生亦具有過失，被害人丘昭枝就本件車禍
    之發生與有過失，惟本件道路交通事故既係被告上開過失行
    為所併合肇致，依前開說明，仍不能阻卻被告葉豐隆之犯罪
    責任，亦即他人過失僅為被告葉豐隆量刑時之參酌事由及民
    事損害賠償時過失比例認定之問題，並不影響被告葉豐隆刑
    事責任之成立與否，附此敘明。
　⒋又按刑法上之加重結果犯，係指行為人就故意實行之基本犯
    罪行為，於一般客觀情況下可預見將發生一定之加重結果，
    但因行為人之疏虞（即過失）而主觀上未預見，致發生該加
    重之結果而言。故加重結果犯就基本犯罪而言，為故意犯；
    對加重結果而言，則具有過失犯之性質（最高法院103 年度
    台上字第3601號判決意旨參照）。而不能安全駕駛動力交通
    工具致人於死罪係加重結果犯，學理上稱為「故意與過失之
    競合」，以行為人對於基本（不能安全駕駛動力交通工具）
    行為有故意，對於加重結果（致人於死）部分有過失，始令
    負該加重結果之責，並於實體法上給予實質上一罪之評價（
    最高法院101 年度台上字第6483號判決意旨參照）。而常人
    飲用酒類後，其駕駛技巧、視覺及行為反應能力因酒精作用
    而受影響，在客觀上已能預見於飲酒後駕車上路，因精神不
    佳及注意力、反應力、駕駛操控力均降低，稍有不慎，極易
    導致車禍發生，危及自身、乘客及其他用路人之身體、生命
    安全，造成受傷或死亡之結果，此乃一般人所能知悉且客觀
    上所得預見之事實，而被告葉豐隆係為智識正常之成年人，
    客觀上當無不能預見之理，故被告葉豐隆於前開時、地，飲
    用酒類後仍執意駕車上路，就其飲用酒類後已達不能安全駕
    駛之程度而仍駕駛車輛之行為，自屬故意所為，而在行車途
    中，因飲酒後注意力、判斷力、操控車輛之能力降低而違規
    肇事，導致被害人受有死亡之結果，其主觀上雖無欲令被害
    人死亡之故意，然對於可能肇事因此導致被害人死亡之結果
    ，客觀上自有預見可能性，自應該當加重結果犯之要件。
　⒌至起訴書固亦認被告葉豐隆亦有行經行人穿越道不依規定讓
    行人優先通行之過失，惟被害人丘昭枝遭被告陳柏庭撞擊倒
    地至黃色網狀線後始為被告葉豐隆駕車追撞，其時被害人已
    非在行人穿越道上，故難認被告葉豐隆有此部分過失，併予
    說明。
　㈢綜上所述，本件事證明確，被告陳柏庭及被告葉豐隆上開犯
    行，均洵堪認定，均應予依法論科。
二、論罪科刑：
　㈠按道路交通管理處罰條例第86條第1項關於汽車駕駛人，無駕
    駛執照駕車、酒醉駕車、吸食毒品或迷幻藥駕車、行駛人行
    道或行經行人穿越道不依規定讓行人優先通行，因而致人受
    傷或死亡，依法應負刑事責任者，加重其刑至2分之1之規定
    ，係就刑法過失致人於死罪、過失傷害（及致重傷）罪之基
    本犯罪類型，對於加害人為汽車駕駛人，於從事駕駛汽車之
    特定行為時，或於行駛人行道、行經行人穿越道之特定地點
    ，不依規定讓行人優先通行，因而致人受傷或死亡之特殊行
    為要件予以加重處罰，已就上述刑法第276條、同法第284條
    各罪犯罪類型變更之個別犯罪行為予以加重，而成另一獨立
    之罪名，自屬刑法分則加重之性質（最高法院99年度台非字
    第198號判決、105年度台上字第1388號判決意旨參照）。查
    被告陳柏庭騎乘機車行經行人穿越道不依規定讓行人優先通
    行，因而致被害人丘昭枝死亡，核被告陳柏庭所為，係犯道
    路交通管理處罰條例第86條第1項、刑法第276條第1項之汽
    車駕駛人，行經行人穿越道不依規定讓行人優先通行之過失
    致死罪，並應依道路交通管理處罰條例第86條第1項規定，
    加重其刑。公訴意旨固已敘明此部分事實，然漏未引用道路
    交通管理處罰條例第86條第1項之規定，尚有未洽，惟起訴
    之基本犯罪事實同一，復經本院當庭諭知被告陳柏庭(見本
    院卷第326頁)，並給予被告陳柏庭攻擊、防禦之機會，應無
    礙其防禦權之行使，爰依法變更起訴法條。
　㈡次按刑法第185 條之3 第2 項加重結果犯之立法理由，係為
    維護交通安全，防止交通事故之發生，並考量酒後駕車足以
    造成注意力減低，升高重大違反交通規則之可能性，惟當時
    刑法對於行為人酒後駕車肇事致人於死或重傷，因數罪併罰
    結果，仍不足以非難酒駕肇事致人於死或重傷之惡性，乃增
    訂此條項加重結果犯之規定，以期有效遏阻酒駕行為，維護
    民眾生命、身體及財產安全等情。可見本條項之立法目的，
    係有意將酒後駕車肇事致人於死或重傷之處罰，以刑法第18
    5 條之3 第2 項之規定，取代同條第1 項與同法第276 條或
    第284 條併合處罰之意，故於此種情形，應依法條競合優先
    適用刑法第185 條之3 第2 項之規定處斷。是核被告葉豐隆
    所為，係犯刑法第185 條之3 第2 項前段之不能安全駕駛動
    力交通工具致人於死罪。又刑法第185 條之3第2 項前段既
    將酒醉駕車不能安全駕駛之加重條件單獨抽離，並以加重結
    果犯之立法方式，使原本分別處罰之不能安全駕駛罪與過失
    致死罪結合規範為單一之條文，實質上加重其刑，則酒醉駕
    車之因素自無庸再予加重，始符合刑罰禁止雙重評價之法律
    適用原則，從而，本件即毋庸再依道路交通管理處罰條例第
    86條第1 項規定加重被告葉豐隆之刑，附此敘明。
　㈢刑之減輕事由：
　⒈按刑法第62條所規定之自首，以對於未發覺之罪，向有偵查
    權之機關或公務員自承犯罪，進而接受裁判為要件；而具有
    裁判上一罪或實質上一罪關係之犯罪，苟全部犯罪未被發覺
    前，行為人僅就其中一部分犯罪自首，固仍生全部自首之效
    力（最高法院107 年度台上字第390號判決意旨參照）。經
    查：
　⑴被告陳柏庭於肇事後留在現場並向到場處理之警員坦承肇事
    ，自首犯行並接受裁判，有桃園市政府警察局中壢分局中壢
    交通中隊道路交通事故肇事人自首情形紀錄表在卷可憑（見
    相字卷第61頁），應認其已符合自首要件，爰依刑法第62條
    前段規定，減輕其刑。
  ⑵被告葉豐隆於肇事後，留在現場並向到場處理之警員坦承肇
    事，自首犯行並接受裁判，亦有桃園市政府警察局中壢分局
    中壢交通中隊道路交通事故肇事人自首情形紀錄表在卷可憑
    （見相字卷第59頁），足認其已就過失致死部分自首。雖被
    告葉豐隆服用酒類，不能安全駕駛動力交通工具而駕駛之犯
    行部分，係警方到場後，對被告進行吐氣酒精濃度測試後始
    發覺，然揆諸上開說明，其自首效力並及於具實質上一罪關
    係之不能安全駕駛動力交通工具致人於死罪；再衡酌被告葉
    豐隆自始坦承本案犯行之態度，有利於偵查機關對本案之後
    續偵辦等節，爰依刑法第62條前段有關自首之規定減輕其刑
    。
　⒉按刑法第59條規定之酌量減輕其刑，必須犯罪另有特殊之原
    因與環境，在客觀上足以引起一般同情，認為即使予以宣告
    法定最低度刑，猶嫌過重者，始有其適用。此所謂法定最低
    度刑，固包括法定最低本刑；惟遇有其他法定減輕之事由者
    ，則應係指適用其他法定減輕事由減輕後之最低度刑而言。
    倘被告別有其他法定減輕事由者，應先適用法定減輕事由減
    輕其刑後，猶認其犯罪之情狀顯可憫恕，即使科以該減輕後
    之最低度刑仍嫌過重者，始得適用刑法第59條規定酌量減輕
    其刑（最高法院107年度台上字第2512號判決意旨參照）。
    至犯罪情節輕重、犯後態度與有無彌補損失等相關事由，僅
    屬刑法第57條所規定量刑輕重之參考事項，尚不能據為刑法
    第59條所規定酌減之適法原因。經查：
　⑴被告陳柏庭之辯護人雖以被告陳柏庭僅為肇事次因且依案發
    當時之時間、地形及被害人身形較小，被告陳柏庭違反注意
    義務程度較輕為由，請求予被告陳柏庭依刑法第59條規定減
    輕其刑，惟審酌被告陳柏庭過失行為造成被害人死亡之結果
    ，且被告陳柏庭迄今尚未與被害人家屬達成和解，及刑法第
    276條之法定刑度為5年以下有期徒刑、拘役或50萬元以下罰
    金，並應依道路交通管理處罰條例第86條第1項加重其刑，
    依上開規定量刑，並無過重之情，縱有前揭加重事由，然業
    已依刑法第62條前段自首之規定減輕其刑，而被告陳柏庭過
    失比例部分當可於量刑時予以審酌，實難認其犯罪情狀有何
    在客觀上足以引起一般之同情而有情輕法重之情形，故認被
    告陳柏庭尚無依刑法第59條酌減其刑之餘地。
　⑵被告葉豐隆之辯護人雖以被告葉豐隆中年喪偶，案發當日係
    為前往祭拜亡妻，事後極力籌措賠償金額與告訴人和解，事
    發至出殯，每日前往靈堂跪拜上香，並獲告訴人原諒為由，
    請求予被告葉豐隆依刑法第59條規定減輕其刑，惟審酌酒後
    不開車為政府長久以來宣導之觀念，邇來屢屢發生駕駛人酒
    後駕車導致用路人傷亡之憾事，駕駛人酒後上路之行為已然
    為社會一般大眾所深惡痛絕，立法者亦一再修法提高酒後駕
    車之處罰，以期遏止駕駛人酒後駕車之行為，又酒後駕車行
    為危及駕駛者本身、乘客及用路人安全甚鉅，本案被告葉豐
    隆酒後駕車肇事，其吐氣所含酒精濃度高達每公升0.69毫克
    ，復已造成被害人死亡之結果，其酒後駕車肇致之危害極大
    ，且被告葉豐隆亦因自首而減輕其刑，已如前述，而其犯後
    態度甚佳，積極彌補損害部分，依上說明，僅屬刑法第57條
    所規定量刑輕重之參考事項，是尚難其有何犯罪之情狀顯可
    憫恕，認科以最低度刑仍嫌過重情形，故被告葉豐隆辯護人
    此部分請求，難謂有據，併此敘明。
  ⒊被告陳柏庭有上開刑之加重及減輕之情形，應依刑法第71條
    第1 項規定，先加後減之。
  ㈣量刑部分：
  ⒈爰以行為人責任為基礎，審酌被告陳柏庭駕車本應遵守交通
    規則，竟疏未注意，肇致本件交通事故發生，致使被害人受
    有死亡之嚴重結果，其過失行為使被害人家屬身心受到莫大
    痛苦，所為實有不該；惟念其犯後終能坦承犯行，態度尚可
    ，且有意提出新臺幣80萬元賠償，然終因與被害人家屬就賠
    償金額無法達成共識，迄未達成和解或賠償。參以本件事故
    發生係被害人徒步，紅燈時段行走於行人穿越道為肇事主因
    ；被告陳柏庭以及被告葉豐隆分別駕駛普通重型機車及自用
    小客車，未注意車前狀況，為肇事次因。復衡酌被告陳柏庭
    並無前案記錄，素行良好，兼衡被告陳柏庭自述之智識程度
    、前雖打零工然現已於建築公司從事正職工作、需扶養父母
    親及告訴人到庭陳述其等迄無意宥恕之意見（見本院卷第34
    5頁）等一切情狀，量處如主文第1項所示之刑，並諭知易科
    罰金之折算標準。
  ⒉爰以行為人責任為基礎，審酌酒精成分對人之意識能力具有
    不良影響，超量飲酒後會導致對週遭事務之辨識及反應能力
    較平常狀況薄弱，對利用道路往來之人車均生高度危險性，
    近年來政府機關及電視、報紙、廣告等各類媒體關均反覆宣
    導禁止酒後駕車，被告對於酒後不應駕車，及酒後駕車之危
    險性，應有認識，未而被告葉豐隆無視於此，於酒後仍駕駛
    車輛，其犯本案時其呼氣中所含酒精濃度為每公升0.69毫克
    ，酒精濃度甚高，且未注意車前狀況，終致被害人丘昭枝喪
    失寶貴之生命，實應予非難，惟其犯後始終坦承犯行，且於
    案發後主動向家屬道歉、提出喪葬費用、參加追思會，起訴
    前即與告訴人家屬均達成和解，共計賠償270萬元並已履行
    完畢，獲得告訴人原諒，始終對其表示無意追究責任之意，
    有桃園市中壢區公所109年5月4日函暨所附109年度刑調字第
    198號調解書、告訴人刑事陳報狀、起訴書、本院110年11月
    17日審理筆錄（見相字卷第317-318、319-322頁；本院卷第
    345頁），已見其彌補心意，兼衡被告於警詢自述之智識程
    度、過失情節、過失比例、所生損害、現罹患食道腫瘤需進
    行手術及化療等身心健康狀況（見本院卷第81、227-233頁
    ）、需扶養兩名子女、家庭經濟狀況等一切情狀，量處如主
    文第2項所示之刑。
  ㈤緩刑部分：
  ⒈行為人曾因故意犯罪受有期徒刑以上刑之宣告，併宣告緩刑
    ，緩刑期間經過未經撤銷者，依刑法第76條規定，其刑之宣
    告其失其效力，與未曾受徒刑之宣告者同，仍合於同法第74
    條第1項第1款所定之緩刑要件（最高法院28年上字第2009號
    判決意旨參照）。查被告葉豐隆前雖因賭博案件，經本院以
    76年度易字第1431號判決處有期徒刑7月、緩刑5年，於76年
    12月18日確定，其上開緩刑宣告期滿未經撤銷緩刑宣告，依
    刑法第76條前段規定，其刑之宣告失其效力，此後被告葉豐
    隆未曾因故意犯罪受有期徒刑以上刑之宣告等情，有臺灣高
    等法院被告前案紀錄表在卷可佐，其因一時疏失，致罹刑章
    ，犯後坦承犯行，並與告訴人極其等家屬達成調解，賠償其
    等所受損害，已如前述，參以告訴人亦均表示同意給予被告
    緩刑宣告(見相字卷第317-318頁；本院卷第345頁)，本院認
    被告葉豐隆經此偵審程序及科刑教訓後，應當知所警惕，信
    無再犯之虞，前開所宣告之刑以暫不執行為適當，爰依刑法
    第74條第1項第1款之規定，併予宣告緩刑3年，用啟自新。
  ⒉至被告陳柏庭之辯護人雖以被告陳柏庭坦承犯行、無前案記
    錄、有正當工作及雙親待扶養為由，請求給予緩刑宣告等語
    。惟按緩刑之宣告，除應具備刑法第74條所定條件外，並須
    有可認為以暫不執行刑罰為適當之情形，始得為之（最高法
    院72年台上字第6696號判決意旨參照）。經查，被告陳柏庭
    於警詢及偵查中雖否認犯行，但於本院審理後即坦承犯行，
    態度尚可，然因被告陳柏庭犯行導致被害人死亡，對被害人
    家屬身心影響非輕，且其案發後之種種態度及處置，迄未能
    獲得告訴人等家屬之原諒，實無從認有關本案所宣告之刑，
    有以暫不執行為適當之情形，自無從宣告緩刑，併此敘明。
    　
據上論斷，應依刑事訴訟法第299條第1項前段、第300條，判決
如主文。　　　
本案經檢察官楊挺宏提起公訴，經檢察官高玉奇到庭執行職務。
中　　華　　民　　國　　110 　年　　12　　月　　22　　日
                  刑事第五庭  審判長法　官  呂世文
                                    法  官  陳郁融
                                    法  官  李敬之
以上正本證明與原本無異。
如不服本判決應於收受判決後20日內向本院提出上訴書狀，並應
敘述具體理由。其未敘述上訴理由者，應於上訴期間屆滿後20日
內向本院補提理由書(均須按他造當事人之人數附繕本)「切勿逕
送上級法院」。 
      　　　　　　　　　　　　　　　書記官　鐘柏翰
中　　華　　民　　國　　110 　年　　12　　月　　23　　日

道路交通管理處罰條例第86條
（刑責之加重及減輕）
汽車駕駛人，無駕駛執照駕車、酒醉駕車、吸食毒品或迷幻藥駕
車、行駛人行道或行經行人穿越道不依規定讓行人優先通行，因
而致人受傷或死亡，依法應負刑事責任者，加重其刑至二分之一
。
汽車駕駛人，在快車道依規定駕車行駛，因行人或慢車不依規定
，擅自進入快車道，而致人受傷或死亡，依法應負刑事責任者，
減輕其刑。
中華民國刑法第276條
因過失致人於死者，處5年以下有期徒刑、拘役或50萬元以下罰
金。
中華民國刑法第185條之3
駕駛動力交通工具而有下列情形之一者，處2年以下有期徒刑，
得併科20萬元以下罰金：
一、吐氣所含酒精濃度達每公升零點二五毫克或血液中酒精濃度
    達百分之零點零五以上。
二、有前款以外之其他情事足認服用酒類或其他相類之物，致不
    能安全駕駛。
三、服用毒品、麻醉藥品或其他相類之物，致不能安全駕駛。
因而致人於死者，處3年以上10年以下有期徒刑；致重傷者，處1
年以上7年以下有期徒刑。
曾犯本條或陸海空軍刑法第54條之罪，經有罪判決確定或經緩起
訴處分確定，於五年內再犯第1項之罪因而致人於死者，處無期
徒刑或5年以上有期徒刑；致重傷者，處3年以上10年以下有期徒
刑。